【裁判字號】    95,訴,74
【裁判日期】    951011
【裁判案由】    公共危險
【裁判全文】
臺灣臺南地方法院刑事判決                95年度訴字第74號
公  訴  人  臺灣臺南地方法院檢察署檢察官
被      告  甲○○
指定辯護人  林瑞成  律師
上列被告因公共危險案件，經檢察官提起公訴（94年度營偵字第
1208號），本院判決如下：
    主  文
甲○○放火燒燬自己所有之衣物，致生公共危險，累犯，處有期
徒刑捌月。扣案打火機貳個及塑膠汽油桶壹桶沒收。
    事  實
一、甲○○曾因違反麻醉藥品管理條例案件，經臺灣桃園地方法
    院以八十四年度易字第一七三六號判決判處有期徒刑六月、
    復因違反肅清煙毒條例案件，經同院以八十四年度訴字第一
    一六八號判決判處有期徒刑三年二月，上開二罪嗣經定應執
    行刑為有期徒刑三年六月確定；又因違反肅清煙毒條例案件
    ，經臺灣高等法院以八十五年度上訴字第一九三○號判決判
    處有期徒刑三年六月確定；上開二罪接續執行後因縮短刑期
    假釋付保護管束出獄，於民國九十一年七月十日保護管束期
    滿未經撤銷假釋，視為刑之執行完畢，猶不知悔改。甲○○
    於九十四年十月八日二十時三十分許，與其女友乙○○一同
    搬家至乙○○向陳周招治承租，位於臺南縣新營市○○路十
    五之三號租屋處時，因飲酒遭乙○○數落，二人遂發生口角
    ，甲○○乃騎腳踏車返回其位於臺南縣新營市○○街五號居
    處，攜帶其所有之五加侖塑膠汽油桶一桶（內有價值約新臺
    幣五十元之９５無鉛汽油）及打火機二個，於同日二十時五
    十分許抵達前開租屋處，再次與乙○○發生口角。甲○○不
    堪受激，竟基於放火燒燬自己所有物之犯意，憤而將部分汽
    油潑灑在其所有置放於客廳之衣物上，以其所有綠色打火機
    點火不成後，再以紅色之打火機點燃衣物，致其所潑灑汽油
    之衣物起火燃燒毀損並燻黑部分家具，因濃煙四竄，旋為附
    近鄰居發覺，立即報警處理，致生公共危險。甲○○斯時查
    覺事態嚴重，乃將在火災現場之乙○○拉出屋外，再與乙○
    ○將火勢撲滅，始避免災情擴大，甲○○因之受有大面積燙
    傷，經員警趕往現場處理，而查悉上情，並扣得甲○○所有
    供縱火之五加侖塑膠汽油桶一桶及打火機二個。
二、案經臺南縣警察局新營分局報告臺灣臺南地方法院檢察署檢
    察官偵查後提起公訴。
    理  由
一、上開犯罪事實，業據被告於本院審理時自白承認（見本院卷
    第六六、九一、一二九、一四○頁），核與證人即火災現場
    目擊者乙○○所為證詞相符（見本院卷第一三○至一三六頁
    ，偵查卷第三六至三七頁），復有火災現場蒐證照片十六張
    （見警卷第二十至二三頁）及被告因火災受有大面積燒傷之
    診斷證明書一份（見警卷第二四頁）附卷可稽，另有打火機
    二個及塑膠汽油桶一桶扣案可證（見警卷第十九頁），上開
    火災發生原因及所燒燬物品，亦經臺南縣消防局九十四年十
    月二十四日南縣消調字第０９４０００９１５７號函覆之火
    災原因調查報告書一份勘驗屬實（見偵查卷第十二至二九頁
    ）。按所謂「燒燬」，乃指所放之火其獨立燃燒力足以變更
    物體或喪失其效用而言，必須其物喪失主要效用，始得謂放
    火既遂（最高法院七十六年度臺上字第八二三○號、八十九
    年度臺上字第三○○六號判決要旨參照）；而「致生公共危
    險」之要件，以發生具體之公共危險為必要，屬於結果犯（
    最高法院九十三年度上字第六八三號判決要旨參照）。查被
    告所有衣物，業經被告以汽油潑灑，再用打火機點燃，旋即
    引起燃燒燬壞，並燻黑其餘家具，足見火勢蔓延快速猛烈，
    現場濃煙四竄，倘未能及時撲滅，可能因之延燒，而火災附
    近居民乃因此報警處理，已可認定
    本件火災確造成鄰右生有危害疑慮，被告所為顯已致生公共
    危險。以上，足認被告自白確與事實相符，應可採信。綜上
    ，本案事證明確，被告犯行已可認定，應依法論科。
二、論罪科刑：
  (一)核被告所為，係犯刑法第一百七十五條第二項放火燒燬自己
    所有物罪。起訴書原起訴法條雖列刑法第一百七十三條第一
    項、第三項之罪，然按刑事訴訟法第三百條所定科刑之判決
    ，得就起訴之犯罪事實，變更檢察官所引應適用之法條，係
    指法院於不妨害事實同一之範圍內，得自由認定事實適用法
    律而言。而事實是否同一，應視檢察官請求確定其具有侵害
    性之基本社會事實是否同一而定，並以犯罪構成要件有無罪
    質上之共通性為具體判斷之標準。查本件被告所犯放火燒燬
    自己所有物罪，與原起訴法條放火燒燬現供人使用住宅罪，
    有想像競合犯之裁判上一罪關係，此於本院審理時，已依刑
    事訴訟法第三百條之規定，就所犯放火燒燬自己所有物罪為
    罪名之諭知（本院卷第一○八頁），揆諸前開說明，應認本
    件基本社會事實同一，爰依法變更起訴法條，併此敘明。被
    告曾因違反麻醉藥品管理條例及肅清煙毒條例案件，經法院
    分別判處有期徒刑三年六月、三年六月確定，上開二罪接續
    執行後因縮短刑期假釋付保護管束出獄，於九十一年七月十
    日保護管束期滿未經撤銷假釋，視為刑之執行完畢，有臺灣
    高等法院被告前案紀錄表一份在卷足憑（見本院卷第四至八
    頁），其受有期徒刑之執行完畢，五年以內再犯本件有期徒
    刑以上之罪，為累犯。而被告應論處累犯加重部分，係於五
    年以內再故意犯本件有期徒刑以上之罪，不論依修正前刑法
    第四十七條，或修正後刑法第四十七條第一項規定，均構成
    累犯，對被告而言並無有利或不利之情形，因刑法第二條第
    一項前段已規定，行為後法律有變更者，適用行為時之法律
    ，應依修正前刑法第四十七條論以累犯，並加重其刑。
  (二)至於被告於本案是否自首部分，查證人乙○○已證稱自己並
    無報警，也非被告報警，是滅火完畢後消防車及救護車才到
    現場，才接受詢問等語（見本院卷第一三○至一三一頁）。
    因此本院查詢之報案紀錄表示由證人乙○○報警部分，當屬
    警員個人臆測之詞（見本院卷第十五至十六、十九至二三、
    三十頁）；被告於本院準備程序時陳稱係由被告指示證人乙
    ○○報案云云（見本院卷第九八頁），更不可採。而本件係
    警員於案發後先行詢問鄰居余陳鳳珠【九十四年十月九日零
    時三十分詢問完畢】，發覺被告與乙○○口角二十分鐘後便
    發生火災（見警卷第十六至十八頁），再前往醫院詢問被告
    【九十四年十月九日一時三十分開始詢問】，因此員警於詢
    問被告前，已明確知悉發覺被告犯罪，不能認為被告已經自
    首犯罪。
  (三)爰審酌被告曾有上述前科，僅因與同居人發生爭執，即率意
    放火之犯罪動機及手段，足見自制力不佳，犯本件放火罪尚
    可能造成現有房屋及附近住戶發生進一步危險，對社會公共
    安全及財產危害甚大，本院認有使被告入監服刑之必要，惟
    念被告於本院審理時能坦承犯行，且係自行將火勢撲滅，態
    度尚稱良好等一切情狀，量處如主文所示之刑，以資懲儆。
  (四)扣案打火機二個及汽油桶一桶，為被告所有供本件放火所用
    之物，業據其供陳在卷（見本院卷一三九頁），應依修正前
    刑法第三十八條第一項第二款之規定宣告沒收。
三、起訴意旨另以：被告甲○○除有犯罪事實所載犯行外，因被
    告當時係向證人乙○○表示要放火燒屋，乃基於放火燒燬現
    供人使用之住宅之犯意，憤而將汽油潑灑在客廳後點火燃燒
    ，惟未造成房屋燒燬，因認被告就此涉有刑法第一百七十三
    條第三項、第一項罪嫌。
  (一)起訴意旨認為被告涉有前開犯行，無非以被告曾於警詢中自
    白，並有證人乙○○、陳周昭治、余陳鳳珠所為證詞，以及
    現場蒐證照片、房屋租賃契約書、火災原因調查報告書及扣
    案物品，作為主要論據。
  (二)經查：
    1.被告於九十四年十月九日二次調查筆錄，雖曾記載：「我
      表示要燒房子」、「我就騎腳踏車拿汽油來燒房子」、「
      潑灑汽油在客廳內後」等自白（見警卷第三頁第三至五、
      十三行），但被告於本院審理時始終表示僅欲燒燬自己衣
      物，已如前述。經本院於九十五年八月二十四日勘驗被告
      警詢錄音帶結果，有關筆錄記載之錄音文字應為：「我（
      被告)表示要放火燒房子」、「我就騎腳踏車去拿汽油來
      該處縱火燒房子」、「你（被告）就進去把汽油潑向客廳
      」、「你（被告）是把汽油潑向客廳，就放火點燃」、「
      潑灑汽油在客廳內」，且上開文字均為警員自行回答後記
      載於筆錄，被告當時僅表示有潑灑汽油及放火而已，有勘
      驗筆錄一份可查（見本院卷第一○四至一○七頁），由此
      不能認定被告確實於警詢時有為放火燒燬現供人使用住宅
      之自白。
    2.證人即火災現場目擊者即被告當時女友乙○○於本院審理
      時證稱：「我們當時是剛搬進去租屋處，家具就隨便靠在
      牆邊，後來我與被告有發生口角，被告把一點點汽油倒在
      自己的衣服上，便點火燃燒衣服，衣服與家具有一段距離
      ，後來火勢變大，被告便先將我拉出去，緊接著就滅火，
      我們因為這樣就受了一點傷。」等語（見本院卷第一三○
      至一三六頁），由現場目擊證人乙○○之證詞，亦不能積
      極認定被告有放火燒燬現供人使用住宅之客觀行為。至於
      火災房屋所有人陳周招治（見警卷第十三至十五頁）以及
      鄰居余陳鳳珠（見警卷第十六至十八頁）則完全未在火災
      現場，所為證詞均屬傳聞，本不能作不利於被告之認定。
    3.依據臺南縣消防局九十四年十月二十四日南縣消調字第０
      ９４０００９１５７號函覆火災原因調查報告書顯示，起
      火處為案發現場客廳衣服，起火處碎布含有汽油類促燃劑
      ，惟火勢僅燒燬客廳地面一堆衣服，面積約一平方公尺，
      其他家具及擺設僅受煙燻及救災水損，臥室及浴廁則完全
      不受影響（見偵查卷第十五頁）。
  (三)由上開證據資料顯示，被告並未自白有為放火燒燬現供人使
    用住宅之犯行；被告行為之客觀情狀依據證人乙○○證詞及
    被告陳述，亦僅及於燒燬自己衣物，而不及於承租之住宅；
    再由火災原因調查報告書之判定，亦可認定被告確實僅將汽
    油倒在自己衣物上，並無刻意往客廳四處潑灑；佐以被告於
    放火後立即察覺事態嚴重，旋即救出證人乙○○並自行撲滅
    火勢，益徵被告自始即無放火燒燬現供人使用住宅之犯意至
    明。此外，復查無其他任何積極之證據，足認被告有起訴意
    旨所指犯行，被告放火燒燬現供人使用住宅之犯罪既不能證
    明，本應為無罪之諭知，惟起訴意旨認此部分與前揭放火燒
    燬自己所有物犯罪事實之論罪科刑部分，有想像競合犯之裁
    判上一罪關係，爰不另為無罪諭知。
據上論斷，應依刑事訴訟法第二百九十九條第一項前段、第三百
條，刑法第二條第一項前段、第一百七十五條第二項、修正前刑
法第四十七條、第三十八條第一項第二款，判決如主文。
本案經檢察官丙○○到庭執行職務。
中    華    民    國    95    年    10    月    11    日
                  刑事第八庭    審判長法  官  彭喜有
                                      法  官  王慧娟
                                      法  官  李東柏
以上正本證明與原本無異。
如不服本判決，應於判決送達後十日內，向本院提出上訴狀。
                                書記官  簡湘雲
中    華    民    國    95    年    10    月    11    日
附錄本案論罪科刑法條全文：
刑法第一百七十五條第二項
放火燒燬前二條以外之自己所有物，致生公共危險者，處三年以
下有期徒刑。


司法院資訊處製作；財團法人民間司法改革基金會備份。
